【裁判字號】    88,易,2142
【裁判日期】    890526
【裁判案由】    詐欺
【裁判全文】
臺灣臺北地方法院刑事判決                        八十八年度易字第二一四二號
    公  訴  人  臺灣臺北地方法院檢察署檢察官
    被      告  甲○○
右列被告因詐欺案件，經檢察官提起公訴（八十七年度偵字第二六一四五號）及移送
併辦（台灣台北地方法院檢察署八十八年度調偵字第一０八號），本院判決如左：
    主      文
甲○○無罪。
    理      由
一、公訴意旨略以：被告甲○○意圖為自己不法之所有，明知已無償債能力，竟基於
    概括之犯意，自民國八十六年二月起至同年七月止，連續至台北市○○區○○路
    一０一號六樓西施佳人名坊餐廳（以下稱西施餐廳）消費，金額共達新台幣（以
    下同）八十多萬元，甲○○每次均開立票據以為支付，該餐廳之職員乙○○不疑
    有詐，乃為其背書保證，然屆期有高達七十一萬五千二百八十七元之票款不獲兌
    現，而乙○○則被餐廳要求負擔該筆債務，經乙○○向甲○○求償，甲○○竟避
    不見面，乙○○方知受騙等語，因認被告甲○○涉有刑法第三百三十九條第一項
    之詐欺取財罪嫌。
二、按犯罪事實應依證據認定之，無證據不得推定其犯罪事實。又不能證明被告犯罪
    者，應諭知無罪之判決，刑事訴訟法第一百五十四條、第三百零一條第一項分別
    定有明文。又事實之認定，應憑證據，如未能發現相當證據，或證據不足以證明
    ，自不能以推測或擬制之方法，為裁判基礎（最高法院四十年台上字第八六號判
    例參照）。再刑法第三百三十九條第一項詐欺罪之成立，以意圖為自己或第三人
    不法之所有，以詐術使人將本人或第三人之物交付為要件，若行為人所用方法，
    不能認為詐術，亦不致使人陷於錯誤，則不得遽以該罪相繩（最高法院四十六年
    台上字第二六Ｏ號判例）。至於債務人於債之關係成立後，如有未依債之本旨履
    行民事債務之情形，在一般社會經驗上可能之原因甚多，縱令是出於惡意不為履
    行，苟無足以證明其在債之關係發生時，自始即具有不法所有意圖之積極證據，
    亦僅能令負民事之遲延給付責任，依刑事訴訟法第一百五十四條之規定，尚不得
    據此債信違反之客觀事態，而推定債務人原有詐欺取財或詐欺得利之犯意。
三、本件公訴人認被告甲○○涉有詐欺取財之犯行，因其於偵查程序中未將被告傳喚
    到案，故其依憑之證據無非係以告訴人乙○○之指訴及以被告所簽發屆期未獲兌
    現之本票、支票為據。
四、訊據被告固不否認有於前述時間至告訴人乙○○所任職之西施餐廳消費，並就消
    費款簽發本票或交付支票予該餐廳，並由告訴人乙○○在其所簽發之本票為背書
    及尚未給付前開消費款完畢等事實，核與告訴人乙○○就此部分所指訴之情節相
    符，並有被告所簽發之本票十二紙及被告所交付用以抵付消費款之案外人周慧甄
    （按周慧甄於斯時為被告之女友）個人名義支票一張、周慧甄擔任負責人之鍾森
    國際花藝設計有限公司（以下稱鍾森公司）名義支票二張附卷足憑（偵查卷第四
    頁至第九頁、第三六頁至第三八頁參照），惟堅決否認有公訴人所指訴之詐欺取
    財犯行，辯稱：我不是要詐騙乙○○，我八十六年六月之前的消費款都有付，後
    來從七月開始沒有付是因為週轉不靈才沒有繼續付款，而且我現在已經和乙○○
    成立和解，我絕對沒有詐欺等語。
五、本院經查：
  （一）告訴人乙○○於檢察官偵查中供稱：被告從八十六年二、三月間起，到同年
        七月共消費二十多次，欠了八十幾萬元，被告都開二個月的票，在六月以前
        的票都有兌現，約十來萬元，因為他的票是我背書，所以店裡扣我薪水（偵
        查卷第二二頁訊問筆錄參照），是由告訴人乙○○上開供述以觀，被告自八
        十六年二月間起至西施餐廳消費，並非自始即有故意積欠消費款不還之詐欺
        犯意，至少其所簽發到期日在八十六年六月以前之本票均有兌現，是公訴人
        認被告係基於詐欺之概括犯意，自八十六年二月間起至西施餐廳消費伊時起
        ，即故意不支付消費款，尚與卷存證據資料有間。
  （二）次查被告交付告訴人乙○○之前開三紙支票，經本院向各該支票之開戶帳戶
        查詢結果，其中關於鍾森公司設於誠泰銀行之甲存帳戶，因該二紙支票之發
        票日各為八十六年八月十一日（此張支票面額為十二萬元）及八十六年九月
        二十六日（此張支票面額為十一萬八千七百五十元），依告訴人乙○○前開
        供述被告係開二個月之支票以為支付消費款之習慣，被告交付該二張支票之
        日期應分別係在八十六年六月及同年七月間，而於八十六年六月、七月間，
        鍾森公司之上開甲存帳戶往來情形皆屬正常，於帳戶內恆有二十九萬元、二
        十四萬元、十四萬元至八萬餘元不等之結餘，並非無償債之能力；又另一紙
        發票人為周慧甄之支票，發票日為八十六年六月三十日，票面金額為二十萬
        元，如前所述，被告交付該紙支票之時間應係在八十六年四月間，而於八十
        六年四月至同年六月間，當時周慧甄設於台北銀行之甲存帳戶往來亦均屬正
        常，帳戶內亦有二十五萬三千元、十二萬元、十萬元之結餘往來，以上均有
        有誠泰銀行及台北銀行函覆本院之上開支票帳戶往來明細可稽，是公訴人認
        被告於交付支票予告訴人乙○○時，其已無償債能力乙節，容或與事實不符
        。
  （三）再查被告於八十六年九月間曾清償告訴人乙○○二十萬元之借款，亦據告訴
        人乙○○於本院八十八年十月十三日調查時供述明確（當日訊問筆錄參照）
        ，則被告既於八十六年九月間猶尚能清償其另外積欠告訴人乙○○二十萬元
        之欠款，則公訴人認被告對告訴人乙○○自八十六年七月後，故意避不見面
        乙節，亦與事實不符。
  （四）末查被告與告訴人乙○○就本件被告欠負之消費款亦已經成立和解，由被告
        償還其積欠之消費款，迭據告訴人乙○○於本院調查、審理時供述明確（本
        院八十八年十月二十七日訊問筆錄及八十九年五月十二日審判筆錄參照），
        而由上述被告積極償還其欠負告訴人乙○○之消費款乙節觀之，被告應無如
        公訴人所認係明知其無財力支付消費款及有何不法所有之犯意甚明。
六、綜上所述，公訴人認被告甲○○所涉有詐欺取財之犯行，因被告之所為皆與刑法
    上詐欺取財罪之構成要件有間，核諸前揭說明，即難認被告犯有詐欺取財之犯行
    ，此外復查無其他積極證據足資證明被告有何詐欺之犯行，既不能證明被告犯罪
    ，核諸前揭說明，自應由本院為被告無罪之諭知。
七、台灣台北地方法院檢察署檢察官移送本院併辦之該署八十八年度調偵字第一０八
    號告訴人羅蒜告訴被告招集互助會所涉有之詐欺取財犯行，因本件已諭知被告無
    罪，該併辦部分即與本件不生任何裁判上一罪之連續犯或牽連犯關係，自應將該
    併辦部分退回檢察官，由其另為處理，併予敘明。
據上論斷，應依刑事訴訟法第三百零一條第一項，判決如主文。
本案經檢察官陳佳秀到庭執行職務
中      華      民      國    八十九    年      五      月    二十六    日
                                      臺灣臺北地方法院刑事第三庭
                                          法  官   葉  建  廷
右正本證明與原本無異。
如不服本判決，應於判決送達後十日內向本院提出上訴狀 (應附繕本) ，上訴於
臺灣高等法院。
                                          書記官   許 婉  如
中      華      民      國    八十九    年      五      月    二十六    日


司法院資訊處製作；財團法人民間司法改革基金會備份。
